臺灣高等法院臺南分院民事判決
111年度上字第66號
上  訴  人  鮑永琬  
被 上 訴人  楊玉山  
訴訟代理人  蘇清水律師
            黃郁庭律師
            蘇國欽律師
上列當事人間請求侵權行為損害賠償等事件，上訴人對於中華民
國110年11月15日臺灣臺南地方法院第一審判決(110年度訴字第7
48號)，提起上訴，本院於111年8月18日言詞辯論終結，判決如
下：
    主  文
上訴駁回。
第二審訴訟費用由上訴人負擔。
    事實及理由
一、上訴人主張：
  ㈠其住在門牌號碼為臺南市○○區○○里○○00號處（下稱上訴人住
    家），被上訴人自民國（下同）93年間起迄今，在隔鄰即臺
    南市○○區○○里○○00號經營違章鐵皮工廠（下稱系爭工廠），
    每週星期一至星期六上午8：30至12：00及下午13：00至17
    ：00，不定時、以連續或間斷持續且密集使用天車發出機械
    、敲打、碰撞及為電線電纜趕工出貨，另以汽車製造警示聲
    、鳴笛等噪音（下合稱系爭噪音），使上訴人無法忍受，不
    法侵害上訴人住家居住安寧，又致上訴人無法入睡，罹有失
    眠、環境適應障礙合併混和情緒之非特定情緒障礙症混和焦
    慮及憂鬱情緒適應障礙症等精神症狀（下稱上開疾病），時
    間一到即恐慌性逃離住家，無法正常生活。上訴人因治療創
    傷，支出醫療費新臺幣（下同）1萬元，身心痛苦異常，憂
    鬱伴隨恐慌，使其人格嚴重遭到踐踏，請求被上訴人賠償慰
    藉金69萬元。
  ㈡系爭工廠坐落農業區，系爭噪音態樣明確，其有錄影檔事證
    ，有明確時間、日期；依衛生福利部臺南醫院（下稱臺南醫
    院）引述躁音定義及管制標準，音量在70分貝以上，就會讓
    人產生焦慮不安，引發各種症狀。其本人工作有專才，在如
    此高壓環境，無法從事電腦程式設計本業。
　㈢被上訴人經營之系爭工廠加工不同尺寸線圈，所產生之音量
    亦有不同，其於本院至現場會勘當時處理之尺寸是小線圈，
    不只是現場單一尺寸線圈，現場無隔音牆，隔音棉，吸音棉
    等隔音設施。而臺南市政府環境保護局（下稱南市環保局）
    沒有測量，都說沒有聲音。系爭工廠從上午7點許就開始製
    造系爭噪音，最密集時間大概是在10、11點，午休後又有，
    沒有一天停止。
  ㈣爰依民法侵權行為法律關係，求為判決：1.被上訴人應給付
    上訴人共70萬元。2.被上訴人應停止天車機械碰撞、敲打等
    作業，汽車警告、鳴笛聲，不得製造令上訴人無法忍受之近
    鄰噪音，不得不法侵害上訴人居住之安寧，並排除對上訴人
    之侵害。3.被上訴人應停止汽車警示鳴笛作業。原審為上訴
    人敗訴之判決，上訴人不服，提起本件上訴，爰上訴聲明：
    1.原判決廢棄。2.被上訴人應給付其70萬元。3.被上訴人應
    停止天車機械碰撞、敲打等作業，汽車警告、鳴笛聲，不得
    製造令其無法忍受之近鄰噪音。　
二、被上訴人抗辯以：
  ㈠其經營○○企業有限公司（下稱○○公司）而設立系爭工廠，上
    訴人曾以其製造系爭噪音向臺灣臺南地方檢察署（下稱臺南
    地檢署）提起告訴，經臺南地檢署以110年度偵字第3159號
    為不起訴處分。上訴人又向南市環保局多次檢舉，已經南市
    環保局認定無噪音。又南市環保局110年2月19日環稽字第11
    00014477號函關於被上訴人所經營○○公司倉庫内，天車運轉
    及物品碰撞聲響傳出，經於指定地點進行噪音值量測，測得
    之全頻均能音量分別為47.6分貝及50.2分貝，未超過工廠第
    二類管制區日間時段噪音管制標準57分貝，是其並無侵害上
    訴人。
　㈡上訴人未舉證證實南市環保局就被上訴人製造系爭噪音之裁
    量違法，自不能證明被上訴人確有製造系爭噪音侵害上訴人
    ；又上訴人未能證明其所罹患上開疾病，與系爭工廠製造系
    爭噪音行為間有相當因果關係；是上訴人主張被上訴人應負
    侵權行為損害賠償責任，即屬無據等語。
　㈢依上，答辯聲明：上訴駁回。 ㈠
三、兩造不爭執之事實（本院卷第223頁）：
  ㈠上訴人曾至羅信宜精神科診所、臺南醫院精神科等就診(本院
    卷第25至47頁)。
  ㈡南市環保局函覆原審有關109年1月1日迄今設立系爭工廠之噪
    音稽查資料，南市環保局分別於109年3月23日、24日，至上
    訴人指定之住家後方庭院處帆布旁測得之Leq值為50.2dbB（
    A），未超過工廠第二類管制區日間時段噪音管制標準57dB
    （A），其餘時間如109年3月30日、同年6月4日、同月9日、
    110年1月5日、同月15日、2月18日、3月18日、同月23日、4
    月6日、同月9日、5月17日均未查獲被上訴人有噪音情事。 
     ㈠
  ㈢被上訴人曾提出工廠改善計畫，經臺南市政府經濟發展局（
    下稱南市經發局）於110年10月15日發函通知符合特定工廠
    登記辦法第8、9條規定，准予核定。
  ㈣上訴人曾對被上訴人提起妨害自由告訴，經臺南地檢署檢察
    官為不起訴處分（110年度偵字第3159號）。   　　
四、兩造爭執之事項：
    上訴人依侵權行為損害賠償之法律關係，請求被上訴人給付
    其70萬元，並應停止天車機械碰撞、敲打等作業，暨系爭噪
    音，並不得製造令上訴人無法忍受之近鄰噪音，於法是否有
    據？    ㈠ 
五、得心證之理由：
　㈠按土地所有人於他人之土地、建築物或其他工作物有瓦斯、
    蒸氣、臭氣、煙氣、熱氣、灰屑、喧囂、振動及其他與此相
    類者侵入時，得禁止之。但其侵入輕微，或按土地形狀、地
    方習慣，認為相當者，不在此限；民法第793條定有明文。
    又於他人居住區域發出超越一般人社會生活所能容忍之噪音
    ，應屬不法侵害他人居住安寧之人格利益（最高法院92年度
    台上字第164號判決參照），居住安寧固可認為屬於民法第1
    8條第1項所保護之人格法益；然「噪音」之認定，應以是否
    超越「一般人社會生活所能容忍」之客觀標準決定，而非單
    憑當事人主觀喜惡或感受為認定。再參以氣響之侵入，按土
    地形狀，地方習慣可否認為相當，應參酌主管機關依法所頒
    布之管制標準予以考量，俾與事業之經營獲得衡平，以發揮
    規範相鄰關係積極調節不動產利用之功能（最高法院99年度
    台上字第223號判決參照）。次按所稱噪音，指超過管制標
    準之聲音。噪音管制區內之下列場所、工程及設施，所發出
    之聲音不得超出噪音管制標準：一.工廠（場）。二.娛樂場
    所。三.營業場所。四.營建工程。五.擴音設施。六.其他經
    主管機關公告之場所、工程及設施。前項各款噪音管制之音
    量及測定之標準，由中央主管機關定之；噪音管制法第3條
    、第9條分別定有明文。是關於噪音管制之標準，應係審酌
    超過管制標準之音量。
  ㈡查上訴人主張：被上訴人於93年12月12日購入土地連同鐵皮
    屋後，拆除鐵皮屋又原地重建擴充鐵皮屋，而從事敲打、碰
    撞、機械撞擊，車輛警示等作業，造成其自早上7點至下午5
    點無法居住家中、防疫期間夜晚亦無法居住家中，長期借助
    藥物才能入眠，系爭工廠每日製造系爭噪音等語，固提出其
    自行購買分貝機，並自109年12月21日起至110年5月17日陸
    續測試被上訴人有無發出噪音所製作表單及光碟為證。惟依
    據上訴人所提出之表單以觀，被上訴人並非每日均有製造噪
    音聲響，僅係某些時日偶爾會發出系爭噪音聲響，且所製造
    之系爭噪音聲響，非均逾工廠第二類管制區日間時段噪音管
    制標準57dB（A），更非整日發出噪音，僅偶有某部分時段
    突發出噪音（見原審卷一第297至353頁）。又上訴人自行購
    買之分貝機，是否來自合格廠商、有關噪音測量是否合乎法
    定標準、測出之分貝表係在何處所為（上訴人自陳在其家裡
    所測）及有無可經人任意調整等情，皆未據實說明，為被上
    訴人否認致有爭執（見本院卷第94、97頁），而上訴人迄未
    能提出其他積極證據以供本院參酌；況系爭工廠臨近路邊，
    汽車警示是否必然屬於系爭工廠之聲響，亦未予以區分，已
    有可疑。至有關南市環保局之稽查噪音測量值（詳如後述）
    ，並無逾越管制標準；是自尚不能以上訴人無法查證與事實
    相符之前揭陳述，遽採為有利上訴人之論據。
　㈢次查系爭工廠坐落○○區○○里00號，屬市郊鄉間農業地區中，
    北臨南000號鄉道，西側為廠區，圍牆内前方（即東側）為
    柏油舖設之空地，廠區南側有一層樓鐵皮挑高廠房，面對廠
    房右方（即北側）設有辦公桌椅及沙發，左方（即南側）倉
    庫係工廠工作區域。工廠内挑高屋頂下設有天車一台，並有
    大量堆置之電線電纜，系爭工廠員工啟動天車，從旁吊用一
    綑電纜線至工作區，天車在運作時聲音較大，後系爭工廠員
    工將該電纜線以保鮮膜包裝起來，雖有聲響，但並非大聲。
    又系爭工廠員工測量天車至工廠圍牆之距離為約28公尺；圍
    牆外為無名小巷可供通行上訴人住家，有本院現場勘驗筆錄
    暨現場拍攝之相片13幀在卷可稽（見本院卷第176-183頁）
    ；可見兩造間就系爭工廠、住家房屋已有相當間隔。又以本
    院現場履勘時，上訴人亦稱現在之聲音還好（見同上卷第17
    6頁）；顯見系爭工廠之運作作業雖有聲響，並非音量很高
    ，難以令人忍受。是上訴人就系爭噪音有無超過一般人社會
    生活所能容忍之客觀情形，尚未舉證以實其說，自仍不能採
    為有利上訴人之認定。
　㈣另依南市環保局函覆原審有關109年1月1日迄今系爭工廠之所
    載噪音稽查資料，南市環保局分別於109年3月23日、24日至
    上訴人指定之住家後方庭院處帆布旁，測得之Leq值為50.2d
    bB（A），未超過工廠第二類管制區日間時段噪音管制標準5
    7dB（A），其餘時間如109年3月30日、6月4日、6月9日及11
    0年1月5日、1月15日、2月18日、3月18日、3月23日、4月6
    日、4月9日、5月17日均未查獲被上訴人之系爭工廠有系爭
    噪音之情事，有南市環保局110年6月3日函及函覆檢附之行
    政院環保署公害陳情系統案件清單附卷可查（見原審卷一第
    231至239頁）。依上說明，南市環保局到場稽查系爭噪音14
    次，雖有2次測得Leq值為50.2dbB（A），仍未超過工廠第二
    類管制區日間時段噪音管制標準57dB（A）。則依上開情形
    所示，系爭工廠之系爭噪音侵入輕微，且按其土地形狀與上
    訴人住家間隔，亦屬相當；尚難遽謂被上訴人系爭工廠於上
    訴人居住區域所發出之系爭噪音，已超越一般人社會生活所
    能忍受之程度，而不法侵害上訴人居住安寧之人格利益，且
    情節重大。是上訴人主張其居住安寧人格法益，受不法侵害
    云云，尚難遽採。
　㈤被上訴人雖經臺南市政府警察局（下稱南市警局）善化分局
    以被上訴人妨害公眾安寧，違反社會秩序維護法第72條第3
    款規定，裁處2,000元罰鍰，惟已經原審法院新市簡易庭以
    車輛正常駕駛所必然發生之聲響，難認屬於客觀上社會大眾
    所不能忍受之音量等理由，撤銷原處分而改判不罰，有該庭
    110年度新秩聲字第3號裁定附卷可稽（見原審卷一第255-25
    9頁）。而上訴人亦曾經南市警局善化分局以製造噪音妨害
    公眾安寧，違反社會秩序維護法第72條第3款規定，經被上
    訴人檢舉而被裁處罰鍰3,000元，亦經原審新市簡易庭裁定
    （以未達妨害不特定人或特定多數人之安寧要件）原處分撤
    銷而改判不罰，有該庭110年度新秩聲字第2號裁定附卷可憑
    （見原審卷一第109-111頁）。系爭工廠、上訴人住家附近
    屬農業區，鄰居較少稀疏可數，有上訴人提出之谷歌空照圖
    （見原審卷一第113-117頁），可能偶有噪音來自兩造交惡
    ，互為作弄，而有上開裁罰暨訴訟。倘雙方未使用擴音器播
    放，或無以其他方法製造系爭噪音之汽、機車喇叭、音響、
    敲打鍋蓋、鐵條等，則依兩造廠房、住家之間隔距離、系爭
    工廠之運作，理應不致互相影響；至上訴人主張：系爭工廠
    無設置隔音牆，隔音棉，吸音棉等隔音設施云云；則為被上
    訴人抗辯：其有問過廠商，施作隔音棉之效果不好，系爭工
    廠之改善計劃內容，亦與噪音無關等語；且查系爭工廠面積
    非小，可能不易隔音，有前揭相片可稽；且有聲響侵入上訴
    人住家，亦屬輕微，已如前述，是以如注意保持農業區之靜
    謐安寧，兩造應本於互相尊重，敦親睦鄰及企業之社會責任
    ，照顧週遭鄰居，以理性和善措施（如加裝上訴人住家隔音
    設施），適當注意降低音量，較為妥適。
　㈥次按因故意或過失，不法侵害他人之權利者，負損害賠償責
    任。故意以背於善良風俗之方法，加損害於他人者亦同；民
    法第184條第1項定有明文。又依民法第184條第1項前段規定
    ，因故意或過失，不法侵害他人之權利者，負損害賠償責任
    。上開類型侵權行為之成立，係以行為人具備歸責性（故意
    或過失）、違法性（不法），並不法行為與權利受損害間有
    相當因果關係為要件（最高法院110年度台上字第843號裁判
    參照）。故侵權行為之成立，須行為人因故意過失不法侵害
    他人權利，亦即行為人須具備歸責性、違法性，並不法行為
    與損害間有因果關係，始能成立；而主張侵權行為損害賠償
    請求權之人，對於侵權行為之成立要件應負舉證責任。查：
　1.查○○公司係經臺南縣政府於87年1月22日核准設立登記，營
    業項目為㈠F113020電器批發業、㈡F213010電器零售業、㈢F40
    1010國際貿易業，並於96年2月1日申請營利事業變更登記，
    取得營利事業登記證，有臺南縣政府九六公字第00000000號
    營利事業登記證附卷可稽（見本院卷第159頁）；並已於109
    年5月4日申請公司所營事業變更、股東地址變更、修正章程
    變更登記，被上訴人為董事（為負責人），經核准予登記在
    案等情，有臺南市政府109年5月6日府經工商字第109000860
    90號函暨公司變更登記表覆被上訴人文件等在卷可稽（見本
    院卷第145-153頁）。系爭工廠係於109年6月20日經南市經
    發局以有關貴廠申請未登記工廠納管乙案，請依規定提出工
    廠改善計畫送本局辦理審查作業等語，有南市經發局南市經
    工商字第1090053626號函附卷可稽（見原審卷一第385頁）
    。嗣經查符合特定工廠登記辦法第8、9條之規定，准予核定
    ，有南市經發局於110年10月15日以南市經工商字第1100026
    484號函附卷可憑（見原審卷一第411-415頁），如兩造不爭
    執事實之㈢所示，亦無含系爭工廠有其噪音應立即管制改善
    計劃之情在卷可稽。
　2.上訴人主張：系爭工廠所發出之系爭噪音侵害其身體健康，
    造成上訴人罹上開疾病至精神科就醫，並提出羅信宜精神科
    診所（診斷環境適應障礙併焦慮情緒）、臺南醫院就醫證明
    書（診斷為有混合焦慮及憂鬱情緒適應障礙症）、晴光診所
    （失眠、環境適應障礙合併混和情緒症狀）、高雄榮民總醫
    院臺南分院（診斷為焦慮症、心搏過速等）等診斷證明書為
    證（見原審調字卷第59頁、卷一第93、371頁、本院卷第21
    、23-47、101頁），惟均為被上訴人所否認。就上訴人所提
    出之診斷證明書，僅能證明上訴人曾至精神科就診，主訴住
    家附近工廠已十多年來持續發出較高分貝之系爭噪音撞擊聲
    音，造成其長期身心受到困擾等情；惟依上說明，系爭工廠
    並無逾越管制之噪音，有使一般人社會生活所不能容忍情形
    ，即有侵入上訴人住家，尚屬輕微，認為相當，已如上述；
    此外，上訴人並未能舉證證明其所罹患之環境適應障礙合併
    混和情緒症狀，確與系爭工廠所發出之系爭噪音間，有何相
    當之因果關係存在。
　3.又在身處工商業社會之現代人，因身體狀況疾病（含遺傳因
    素）、工作屬性、人際關係惡化、經濟競爭、生活及親子、
    人群相處間所產生內在、外在壓力導致損傷腦部等之精神疾
    病，時有所聞，原因多端，究之尚難遽以上訴人之罹患上開
    疾病，即遽認係系爭工廠不法製造系爭噪音所致，兩者間尚
    乏積極、具體證據證明其具有相當因果關係存在。上訴人既
    無法證明所罹患之上開疾病，確與系爭工廠所發出系爭噪音
    間有相當因果關係，縱認系爭工廠確有發出聲響，惟尚未超
    過管制標準暨使一般人社會生活所不能容忍，即有侵入輕微
    ，按其與上訴人住家之間隔、系爭工廠地方運作情形等，認
    為相當，自與前揭侵權行為損害賠償之要件不符。則其依侵
    權行為損害賠償之法律關係，請求被上訴人給付其70萬元，
    並應停止天車機械碰撞、敲打等作業，暨系爭噪音，並不得
    製造令上訴人無法忍受之近鄰噪音，自於法不合，尚非有據
    。
六、綜上所述，上訴人主張被上訴人經營之系爭工廠產生系爭噪
    音，侵害上訴人之身體健康、居住安寧人格權及財產權，依
    侵權行為損害賠償之法律關係，請求被上訴人應給付其70萬
    元，並停止天車機械碰撞、敲打等作業暨系爭噪音，不得製
    造令上訴人無法忍受之近鄰噪音，均非正當，不應准許。原
    審為上訴人敗訴之判決，理由雖有不同，但結論並無二致，
    仍應予維持。上訴論旨指摘原判決不當，求予廢棄改判，為
    無理由，應駁回其上訴。
七、本件事證已明，兩造其餘之攻擊或防禦方法及舉證，核與本
    判決之結果不生影響，爰毋庸逐一論列，附此敘明。
八、據上論結，本件上訴為無理由，依民事訴訟法第449條第2項
    、第1項、及第78條，判決如主文。　　
中　　華　　民　　國　　111 　年　　9 　　月　　15　　日
    
　　　　　　　　　  民事第四庭  審判長法  官  張世展

                                      法  官  洪挺梧

                                      法  官  莊俊華
上為正本係照原本作成。
上訴人如不服本判決，應於收受送達後20日內向本院提出上訴書
狀，其未表明上訴理由者，應於提出上訴後20日內向本院補提出
理由書狀（均須按他造當事人之人數附繕本）上訴時應提出委任
律師或具有律師資格之人之委任狀；委任有律師資格者，另應附
具律師資格證書及釋明委任人與受任人有民事訴訟法第466條之1
第1項但書或第2項（詳附註）所定關係之釋明文書影本。如委任
律師提起上訴者，應一併繳納上訴審裁判費。(若僅就財產權部
分因未逾新臺幣150萬元，不得單獨上訴)
被上訴人不得上訴。
中　　華　　民　　國　　111 　年　　9 　　月　　15　　日

                                      書記官  楊宗倫
【附註】
民事訴訟法第466條之1：
⑴對於第二審判決上訴，上訴人應委任律師為訴訟代理人。但上
  訴人或其法定代理人具有律師資格者，不在此限。
⑵上訴人之配偶、三親等內之血親、二親等內之姻親，或上訴人
  為法人、中央或地方機關時，其所屬專任人員具有律師資格並
  經法院認為適當者，亦得為第三審訴訟代理人。
民事訴訟法第466條之2第1項：
上訴人無資力委任訴訟代理人者，得依訴訟救助之規定，聲請第
三審法院為之選任律師為其訴訟代理人。